臺灣板橋地方法院交通事件裁定　　　 100年度交聲字第1275號
原處分機關　交通部公路總局臺北區監理所板橋監理站
異　議　人
即受處分人　王文順
上列異議人因違反道路交通管理處罰條例事件，對於交通部公路
總局臺北區監理所板橋監理站民國100 年4 月21日所為之裁決（
原處分案號：板監裁字第裁41-C00000000號），聲明異議，本院
裁定如下：
    主  文
異議駁回。
    理  由
一、原處分意旨略以：異議人即受處分人王文順於民國99年11月
    4 日10時30分時許，騎乘車牌號碼QPN-791 號輕型機車，行
    經臺北縣板橋市（現改制為新北市板橋區○○○路與府中路
    口，為臺北縣政府警察局（現改制為新北市政府警察局）板
    橋分局交通分隊值勤員警攔查而認有「無照駕駛（禁駛）」
    之交通違規，遂以北縣警交大字第C00000000 號舉發違反道
    路交通管理事件通知單（下稱舉發通知單）當場舉發。嗣經
    原處分機關認定確有上開交通違規情事，乃依道路交通管理
    處罰條例第21條第1 項第1 款規定，以板監裁字第裁41-C00
    000000號違反道路交通管理事件裁決書（下稱裁決書）裁處
    異議人罰鍰新臺幣（下同）9000元。
二、異議意旨略以：異議人騎乘50c.c.以下輕型機車，已經立法
    院修法通過不需駕駛執照即可騎乘。爰為此聲明異議請求鈞
    院撤銷原處分云云。
三、按汽車駕駛人，未領有駕駛執照駕駛小型車或機器腳踏車，
    處6000元以上1 萬2000元以下罰鍰，並當場禁止其駕駛，道
    路交通管理處罰條例第21條第1 項第1 款定有明文。復依異
    議人違規時之違反道路交通管理事件統一裁罰基準表之規定
    ，駕駛機器腳踏車違反道路交通管理處罰條例第21條第1 項
    第1 款規定，期限內繳納或到案聽候裁決者，處罰鍰6000元
    ，逾越應到案期限60日以上，繳納罰鍰或逕行裁決處罰者，
    應處罰鍰9000元。
四、經查：
  (一)異議人於99年11月4 日10時30分時許，騎乘車牌號碼QPN-79
    1 號重型機車，行經臺北縣板橋市○○路與府中路口，因有
    「未領有駕駛執照駕駛機器腳踏車」之交通違規情事，經新
    北市政府警察局板橋分局交通分隊警員攔停稽查，並製發上
    開舉發通知單，針對異議人予以當場舉發等情，此為異議人
    所不爭執，並有上開舉發通知單、公路監理電子閘門證號查
    詢機車駕駛人列印資料、汽車駕駛人列印資料各1 紙在卷可
    稽，堪信屬實。
  (二)異議人雖以前揭情詞置辯，惟按汽車，指在道路上不依軌道
    或電力架線而以原動機行駛之車輛 (包括機器腳踏車）；汽
    車駕駛執照為駕駛汽車之許可憑證，由駕駛人向公路監理機
    關申請登記，考驗及格後發給之。汽車駕駛人經考驗及格，
    未領取駕駛執照前，不得駕駛汽車，道路交通安全規則第2
    條第1 款、第50條第1 項分別定有明文。是我國對於在道路
    上駕駛包含機器腳踏車在內之交通工具，係採取駕照管理制
    度，未合法考領取得駕照者，均不得駕駛汽車上路，該規定
    之意旨，乃在以汽車駕駛執照之發給作為駕駛汽車上路之「
    許可憑證」，即以此種許可憑證作為駕駛人具備駕駛技術及
    交通安全知識之依據，而從道路交通秩序維護之觀點而論，
    若駕駛人在領取駕照前，即允許其駕車上路，勢將有礙於監
    理單位對用路人之管理，除對道路交通安全之維護管理造成
    妨礙外，亦將增加執法單位判斷之困難，對增進執法效率健
    全公益之目標當有相當負面之影響。查異議人迄今並未考領
    有任何車種之駕駛執照，此有上開公路監理電子閘門證號查
    詢機車駕駛人列印資料、汽車駕駛人列印資料各1 紙附卷可
    考，是若其對於相關法令不熟悉，本應向監理機關詢問其得
    合法駕駛機器腳踏車之資格為何，而非於確認自身駕駛技術
    及道路交通安全知識均足以勝任操作輕型機器腳踏車，並應
    付複雜多變之道路狀況之前，即貿然騎車上路行駛。從而，
    異議人於未取得任何車種之駕駛執照前，竟仍於上揭時、地
    ，騎乘上開輕型機車，應依道路交通管理處罰條例第21條第
    1項第1款加以處罰無訛。異議人辯稱，立法院已修法通過不
    需駕駛執照即可騎乘輕型機車云云，無非係飾卸推責之詞，
    洵不足採。
  (三)末按舉發違反道路交通管理事件通知單本係用以通知被舉發
    人交通違規之事實，若警員當場舉發時，被舉發人已知悉其
    違規事實，自生通知之效力，不因被舉發人嗣後拒絕簽收舉
    發通知單而異其效果，此觀違反道路交通管理事件統一裁罰
    基準及處理細則第11條第1 項第1 款「拒絕簽章者，仍應將
    通知聯交付該駕駛人或行為人收受，並記明其事由及交付之
    時間；拒絕收受者，應告知其應到案時間及處所，並記明事
    由與告知事項，視為已收受」之規定自明。從而異議人拒絕
    簽收上開舉發通知單，仍無礙其違規事實之成立，亦難據此
    解免其應負之行政處罰責任，附此敘明。
五、綜上所述，本件異議人確有於上揭時、地，騎乘上開機車而
    有「未領有駕駛執照駕駛機器腳踏車」之交通違規事實，原
    處分機關依道路交通管理處罰條例第21條第1 項第1 款及違
    反道路交通管理事件統一裁罰基準及處理細則規定，裁處異
    議人罰鍰9000元，經核尚無不合，應予維持。異議人以前揭
    情詞聲明異議，不足以作為撤銷原處分之依據，其異議為無
    理由，應予駁回。
據上論斷，應依道路交通管理處罰條例第87條第2 項，道路交通
事件處理辦法第18條，裁定如主文。
中    華    民    國    100   年     5    月    12    日
                        交通法庭  法  官  黃司熒
以上正本證明與原本無異。
如不服本裁定，應於裁定送達後5 日內，向本院提出抗告狀（應
附繕本）。
                                  書記官  屠衛民
中    華    民    國    100   年     5    月    13    日